【裁判字號】    98,交聲,3358
【裁判日期】    980929
【裁判案由】    交管條例聲異
【裁判全文】
臺灣板橋地方法院交通事件裁定        98年度交聲字第3358號
原處分機關  交通部公路總局台北區監理所蘆洲監理站
異  議  人
即受處分人  甲○○
上列異議人因違反道路交通管理處罰條例案件，對於交通部公路
總局臺北區監理所蘆洲監理站94年6 月28日所為之北監蘆字第裁
46-CN0000000號裁決處分（原舉發案號：第CN0000000 號），聲
明異議，本院裁定如下：
    主  文
異議駁回。
    理  由
一、原處分意旨略以：本件異議人即受處分人甲○○（下稱異議
    人）於民國91年5 月5 日8 時54分許，騎乘車牌號碼CIY-12
    7 號重型機車，行經臺北縣三重市○○○路時，因「機器腳
    踏車不在規定車道行駛」之違規事實，經臺北縣政府警察局
    三重分局員警依道路交通管理處罰條例第45條第1 項第13款
    規定逕行舉發，嗣異議人因已逾到案日期，原處分機關遂依
    違反道路交通管理事件統一裁罰基準及處理細則第44條第1
    項規定於94年6 月28日掣開裁決書，裁處異議人罰鍰新台幣
    1,800 元（原處分漏未依同條例63條第1 款記違規點數一點
    ），記明逾期不繳納罰緩者應依修正前65條第2 項加倍處罰
    ，並於94年6 月29日郵寄送達。惟異議人接受裁決書之翌日
    起20日內未提出聲明異議，亦未依應到案日期前繳納罰鍰結
    案，原處分機關遂於98年6 月12日以北監蘆三字第29806083
    9 號移送書交法務部行政執行署士林行政執行處執行，嗣異
    議人於接獲上揭行政執行處通知後，始於98年9 月14日提出
    聲明異議等語。
二、異議意旨略以：伊並未收到罰單（舉發違反道路交通管理事
    件通知單），逕自裁罰最高額之罰鍰有失公平，為此聲明異
    議，請求撤銷原處分云云。
三、按94年2 月5 日公布、95年2 月5 日施行之行政罰法第27條
    明定「行政罰之裁處權，因3 年期間之經過而消滅。前項期
    間，自違反行政法上義務之行為終了時起算。但行為之結果
    發生在後者，自該結果發生時起算。」；同法第45條亦明定
    「本法施行前違反行政法上之義務行為應受處罰而未經裁處
    ，於本法施行後裁處者，除第15條、第16條、第18條第2 項
    、第20條及第22條規定外，均適用之。前項行政罰之裁處權
    時效，自本法施行之日起算。」。本件因違規時間在91年5
    月5 日，自無裁罰時效之適用，而原處分機關對於本案系爭
    之交通違規案件，業已於94年6 月28日為本件之裁決，從而
    亦無45條之問題，核先敘明。次按機器腳踏車行駛之車道，
    應依標誌或標線之規定行駛，道路交通安全規則第99條第1
    項定有明文。又機器腳踏車，不在規定車道行駛者，處六百
    元以上一千八百元以下罰鍰，道路交通管理處罰條例第45條
    第13款復有明定。再按，「送達，於應受送達人之住居所、
    事務所或營業所為之。但在行政機關辦公處所或他處會晤應
    受送達人時，得於會晤處所為之。」、「於應送達處所不獲
    會晤應受送達人時，得將文書付與有辨別事理能力之同居人
    、受僱人或應送達處所之接收郵件人員。」，違反道路交通
    管理事件統一裁罰基準及處理細則第5 條、行政程序法第72
    條第1 項、第73條第1 項分別規定明確可循。
四、經查：
（一）異議人即受處分人甲○○所有之車牌號碼CIY-127 重型機
      車，於上開時地因「機器腳踏車不在規定車道行駛」之違
      規，經臺北縣政府警察局三重分局警員掣單舉發，嗣經原
      處分機關於94年6 月28日裁處之違規事實，有卷附異議人
      違規查詢報表、北監蘆字第裁46-CN0000000號違反道路交
      通管理事件裁決書各1 紙在卷可參，且為異議人所不爭執
      ，足認異議人確有上開違規事實無訛。
（二）雖異議人辯稱：因「未受到監理所寄發之違規通知單」云
      云。惟查：異議人前於94年5 月30日遷入「臺北縣三重市
      ○路○街24巷7 號2 樓」，且本件裁決書向異議人上開地
      址為送達，因郵差不獲會晤應受送達人，郵政機關人員乃
      將文書交與有辨識能力之同居人「黃建源」代為收受，此
      有卷附係爭裁決書之送達證書，及本院依職權查詢異議人
      甲○○個人基本資料結果、遷徙資料查詢結果各1 紙在卷
      可稽，原處分機關就本件裁決書所為之送達程序，自屬合
      法，是本件裁決書已合法送達於異議人即受處分人，發生
      送達之效力。
（三）再按道路交通管理處罰條例所定罰鍰之處罰，受處罰人接
      獲違反道路交通管理事件通知單後，於15日內得不經裁決
      ，逕依同條例第92條第3 項之罰鍰基準規定，向指定之處
      所繳納結案；不服舉發事實者，應於15日內，向處罰機關
      陳述意見；其不依通知所定期限前往指定處所聽候裁決，
      且未依規定期限繳納罰鍰結案或向處罰機關陳述意見者，
      處罰機關得逕行裁決之，道路交通管理處罰條例第9 條第
      1 項定有明文；又違反道路交通管理事件行為人，未依規
      定自動繳納罰鍰，或未依規定到案聽候裁決，處罰機關應
      依基準表於通知單送達且逾越應到案期限60日之3 個月內
      ，逕行裁決之，違反道路交通管理事件統一裁罰基準及處
      理細則第44條第1 項亦有明文。另按違反道路交通管理事
      件統一裁罰基準表之規定，就機車駕駛人駕駛機器腳踏車
      ，有不在規定之車道行駛之違規行為，在逾越應到案期限
      60日以上，繳納罰鍰或逕行裁決處罰者，應裁罰罰鍰1,80
      0 元。查本件異議人係於91年5 月5 日為警逕行舉發，原
      舉發通知單已載明應到案日期為「91年7 月28日」，惟異
      議人並未依規定期限繳納罰鍰結案或向處罰機關陳述意見
      ，原處分機關始於「94年6 月28日」作出裁決，有該件裁
      決書在卷可按，足徵異議人係於逾越應到案期限60日以上
      ，始由原處分機關作出裁決甚明，則原處分機關依違反道
      路交通管理事件統一裁罰標準表就違反道路交通管理處罰
      條例第45條第13款所定之裁罰基準，裁處異議人罰鍰1,80
      0 元，於法有據。
（四）又依94年12月28日修正前道路交通管理處罰條例規定，監
      理機關係採用「一次裁罰作業」，即當汽車、機車及駕駛
      人被舉發違反道路交通管理事件後，如車主或駕駛未在應
      到案期限內自動繳納罰鍰或到案聽候裁決，處罰機關乃於
      1 個月內依違反道路交通管理事件統一裁罰標準表逕行裁
      決。如有有效牌照或駕照可資易處者，將分階段處罰之內
      容（罰鍰、吊扣、吊銷及逕行註銷）及履行期限，於裁決
      書中一次敘明並送達受處分人；如無有效牌照、駕照可資
      易處處罰者，則就原處分或裁定確定之罰鍰加倍處分並訂
      定應繳納之期限，仍無故不繳納者，將移送法院強制執行
      並註明各履行期限於裁決書送達受處分人，以簡化交通違
      規之裁決程序。而修正前第65條第1 項第3 款「罰鍰不繳
      」之當然法律效果，並不待原處分機關另行作成行政處分
      或通知，且法條既明定罰鍰不繳即有易處吊扣、吊銷等後
      續法律效果，行為人即無因之而遭受額外不可測之行政行
      為侵害之虞，是原處分機關縱未另外做成行政處分，而另
      行通知受處分人其原有之駕駛執照遭易處吊扣、吊銷等等
      ，尚難稱之違法。從而本件原處分有關加倍罰鍰部分，異
      議人之駕照之有效日期為89年8 月8 日，此業經本院向原
      處分機關調閱異議人駕照基本資料查明無訛，因異議人無
      駕駛執照可資易處吊扣，依修正前道路交通管理處罰條例
      第65條第2 項之規定，自得就原處分之罰鍰加倍處罰，原
      處分就此亦無違誤。
五、綜上所述，異議人確有於前揭時地騎乘上開機車不在規定車
    道行駛之違規行為，且未於期限內繳納最低罰鍰，從而，原
    處分機關依前揭道路交通管理處罰條例第45條第13款、修正
    前同條例第65條第2 項、違反道路交通管理事件統一裁罰基
    準及處理細則第43條、第44條規定，裁處異議人加倍罰鍰核
    無違誤。本件異議人所為撤銷原處分，改依最低額罰鍰裁處
    之聲明，並無理由，應予駁回。
據上論斷，應依道路交通管理處罰條例第87條第2 項，道路交通
案件處理辦法第19條，裁定如主文。
中    華    民    國    98    年    9     月    29    日
                              交通法庭  法  官  徐子涵
上列正本證明與原本無異。
如不服本裁定，應於裁定送達後五日內敘明抗告理由，向本院提
出抗告狀。
                                        書記官  張桐嘉
中    華    民    國    98    年    9     月    29    日


司法院資訊處製作；財團法人民間司法改革基金會備份。
